【裁判字號】    95,上易,154
【裁判日期】    951121
【裁判案由】    贓物
【裁判全文】
臺灣高等法院花蓮分院刑事判決         95年度上易字第154號
上  訴  人  臺灣花蓮地方法院檢察署檢察官
被      告  甲○○
上列上訴人因被告贓物案件，不服臺灣花蓮地方法院95年度易字
第204號中華民國95年8月30日第一審判決（起訴案號：臺灣花蓮
地方法院檢察署95年度偵字第2225號），提起上訴，本院判決如
下：
    主  文
上訴駁回。
    理  由
一、本案經本院審理結果，認第一審判決對被告甲○○為無罪之
    諭知，核無不當，應予維持，並引用第一審判決書記載之證
    據及理由（如附件）。
二、檢察官上訴意旨略以：已判決確定之被告曾友生於原審已坦
    承知悉該手錶係來路不明之贓物，並向被告甲○○收購之，
    而經原審為有罪判決，但原審竟對其上手即出賣人之被告甲
    ○○判決無罪，判決理由及結果顯相互矛盾。且證人即昌信
    當鋪負責人張佑龍於原審亦證稱：收當之卡蒂亞鑽錶，需要
    保證書，典當價格與市價差太多就可能有問題，不能直接將
    典當品賣掉等語。而本件手錶係由被告甲○○向自稱臺北當
    鋪大盤商之人收當，被告甲○○與其並不認識，竟未要求察
    看該手錶之當票及流當資料，於被告曾友生鑑定後，即當場
    買斷並立即轉賣曾友生，被告甲○○上開所為顯與當鋪營業
    常規有違，益證其主觀上對於該手錶係屬贓物確有認識。又
    被告甲○○收購該鑽錶之價格亦低於市價，有鑑定函在卷可
    證，是客觀上亦可認被告甲○○有知情為贓物仍故買之動機
    等語。
三、按犯罪事實應依證據認定之，無證據不得認定犯罪事實；又
    不能證明被告犯罪者，應諭知被告無罪之判決，刑事訴訟法
    第154條第2項、第301條第1項分別定有明文。又事實之認定
    ，應憑證據，如未能發現相當證據，或證據不足以證明，自
    不能以推測或擬制之方法，為裁判基礎。再者，認定不利於
    被告之事實，須依積極證據，苟積極證據不足為不利於被告
    事實認定時，即應為有利於被告之認定，更不必有何有利之
    證據；而所謂「積極證據足以為不利被告事實之認定」係指
    據為訴訟上證明之全盤證據資料，在客觀上已達於通常一般
    之人均不致於有所懷疑，而得確信被告確曾犯罪之程度，若
    未達到此一程度，而有合理懷疑之存在時，即無從為有罪之
    認定，最高法院40年台上字第86號、30 年上字第816號及70
    年台上字第4986號判例可資參照。另按故買贓物之罪，必須
    行為人確知所故買者係贓物，否則對是否為贓物無此認識，
    即無由成立犯罪。經查：
（一）原審之所以認定被告甲○○無罪，業據原審本於證據作用
      及引諸上開規定及判例見解，於原判決理由中記載甚詳，
      並無違反證據及經驗法則。
（二）本案另一被告曾友生雖因認罪經原審判決贓物罪並宣告緩
      刑確定，惟其自偵查迄原審之供述均否認知悉本件手錶為
      贓物，亦無其曾告知被告甲○○本件手錶為贓物之供述。
      況酌之曾友生係受被告甲○○之邀鑑定本件手錶，並於被
      告甲○○收當後加以買受，顯見被告甲○○確無法判斷本
      件手錶之價值，而曾友生既欲於被告甲○○收當後加以買
      受，即不可能告知真正之價值始能以低價買受。故尚難以
      曾友生有贓物之認識，或被告甲○○有違當鋪營業常規，
      即遽以推定被告甲○○亦有贓物之認識。從而原審判決曾
      友生贓物罪與判決被告甲○○無罪判，並無理由、結果相
      互矛盾之情形。
（三）檢察官上訴意旨所指之鑑定函內容，僅記載本件手錶除錶
      鑽圈外均為原裝，及此型手錶全新之市價，並未就本件手
      錶之市價表示意見。上訴意旨謂：「被告甲○○收購該鑽
      錶之價格亦低於市價，有鑑定函在卷可證」，應屬誤會。
（四）本件既無確切證據，足以認定被告甲○○確有公訴意旨所
      指犯行，法院即無從遽為有罪之判決。而檢察官前揭上訴
      意旨所指，均屬臆測之詞，既未能舉出確切證據以資證明
      ，自無足取，其上訴應予以駁回。
據上論斷，應依刑事訴訟法第373條、第368條，判決如主文。
本案經檢察官乙○○到庭執行職務。
中    華    民    國    95    年    11    月    21    日
                        審判長法  官  何方興
                              法  官  林鳳珠
                              法  官  林德盛
以上正本證明與原本無異。
本件不得上訴。
                              書記官  劉妙娘
中    華    民    國    95    年    11    月    21    日
附件：
臺灣花蓮地方法院刑事判決               95年度易字第204號
公  訴  人  臺灣花蓮地方法院檢察署檢察官
被      告  曾友生
            甲○○
上列被告因贓物案件，經檢察官提起公訴（95年度偵字第2225
號），本院判決如下：
    主  文
曾友生故買贓物，處有期徒刑貳月，如易科罰金，以銀元參佰元
即新臺幣玖佰元折算壹日。緩刑貳年。
甲○○無罪。
    事  實
一、曾友生於民國94年10月28日15時30分許（起訴書誤載為「94
    年10月26日晚上7時許」），在甲○○所任職位於花蓮縣花
    蓮市○○路○段656號「昌信當舖」內，明知潘培林所持有欲
    典當並販售之卡蒂亞女用手錶1支，係屬來路不明之贓物（
    潘培林於94年10月27日下午18時40分許，在丙○○位於台北
    市內湖區○○○路○段191巷48號住處內所竊取，其涉犯竊盜
    罪部分，另由臺灣士林地方法院檢察署檢察官偵辦），竟於
    不知情之甲○○以新臺幣（下同）8萬元代價收購後，基於
    故買贓物之犯意，隨即以8萬5千元之代價購入該支卡蒂亞女
    用手錶，嗣為警循線查獲，並查扣上開卡蒂亞女用手錶1支
    ，始知悉上情。
二、案經臺北市政府警察局內湖分局報由臺灣士林地方法院檢察
    署呈請台灣高等法院檢察署檢察長核轉臺灣花蓮地方法院檢
    察署檢察官偵查起訴。
    理  由
甲、被告曾文生有罪部分
壹、證據能力有無之認定
一、按被告以外之人於審判外之言詞或書面陳述，除法律有規定
    者外，不得作為證據。又被告以外之人於審判外之陳述，經
    當事人於審判程序同意作為證據，法院審酌該言詞陳述或書
    面陳述作成時之情況，認為適當者，亦得為證據。當事人、
    代理人或辯護人於法院調查證據時，知有第159條第1項不得
    為證據之情形，而未於言詞辯論終結前聲明異議者，視為有
    前項之同意，刑事訴訟法第159條第1項及第159條之5分別定
    有明文。
二、查另案被告潘培林、被告甲○○及被害人丙○○於警詢時之
    陳述，雖均不合刑事訴訟法第159條之2、第159條之3有關傳
    聞法則例外之要件，惟公訴人、被告曾友生就前開審判外之
    言詞陳述，均業於本院準備程序中表示同意引為證據，且迄
    於本案言詞辯論終結前亦未再聲明異議或撤銷同意，本院審
    酌該等言詞或書面陳述作成之情況，核無違法取證及證明力
    明顯過低之瑕疵，亦認為以之作為證據為適當，故依諸上開
    規定，前揭另案被告潘培林、被告甲○○及被害人丙○○於
    警詢時之陳述，均具有證據能力。
貳、認定本案犯罪事實之證據及理由
一、上開事實，業據被告曾友生於本院審理時供承不諱，核與被
    害人丙○○所指述財物失竊之情節大致相符，並經另案被告
    潘培林及被告甲○○供述明確，此外復有扣案之卡蒂亞女用
    手錶1支，以及當票影本1張、台北市鐘錶商業同業公會95年
    2月27日北市鐘顯字第95007號函1份及查獲贓物照片2張附卷
    可資佐證，足認被告曾友生之自白與事實相符，是以本件事
    證明確，被告上開犯行堪予認定，應依法論科。
二、核被告曾友生所為，係犯刑法第349條第2項之故買贓物罪。
    爰審酌被告曾友生未曾有受有期徒刑以上刑之宣告，素行尚
    可，且於本件亦係經由合法成立之當鋪業者收購他人失竊之
    卡蒂亞女用手錶1支，而非透過其他顯然不法之管道而加以
    收購，其惡性不大，所犯情節亦屬輕微，並於事發後交出所
    收購之該支卡蒂亞女用手錶，尚不致於造成被害人鉅大之損
    失，復參酌其犯罪之動機、手段，以及於本院審理時已坦承
    犯行，犯後態度尚佳等一切情狀，量處如主所示之刑，並諭
    知易科罰金之折算標準。又按行為後法律有變更者，適用行
    為時之法律。但行為後之法律有利於行為人者，適用最有利
    於行為人之法律，刑法第2條第1項定有明文。查被告曾友生
    於行為後，刑法第41條（有關易科罰金折算標準、數罪併罰
    逾6月得否易科罰金）業於94年1月7日經立法院修正通過，
    並自95年7月1日施行，經比較新舊法之結果，新修正刑法第
    41 條，並未較有利於行為人，自應依刑法第2條第1項前段
    之規定，適用修正前之刑法第41條規定，諭知易科罰金之折
    算標準（最高法院95年5月23日刑事庭第8次決議第3點第2項
    參照）。
三、另按被告曾友生於行為後，刑法第74條有關得宣告緩刑要件
    之規定，業於94年1月7日經立法院修正，並自95年7月1日施
    行，而被告之犯行無論依新法或舊法，雖均符合緩刑宣告之
    要件，然因新法第74條第2項規定得命行為人履行負擔，且
    同條第4項規定緩刑效力不及於從刑及保安處分，而依舊法
    第74條規定行為人不須履行負擔，且緩刑效力可及於主刑及
    從刑，整體比較之下，應認新法第74條有關緩刑宣告之要件
    ，較不利於行為人，則依新法第2條第1項前段，應適用行為
    時之舊刑法有關緩刑之規定（臺灣高等法院暨所屬法院因應
    新修正刑法施行法律問題座談會審查結論《第19號提案》參
    照）。查被告曾友生前未曾受有期徒刑以上罪刑之宣告，有
    臺灣高等法院被告前案紀錄表各1份在卷可稽，且其於犯罪
    後已深知悔悟，應係因一時失慮，而罹刑章，本院認其經此
    偵審程序之進行及罪刑宣告，當知警惕而無再犯之虞，是所
    受宣告之刑，以暫不執行為適當，爰併予宣告緩刑2年，以
    勵自新。
乙、被告甲○○無罪部分
一、公訴意旨另以：被告甲○○係位於花蓮縣花蓮市○○路○段
    656號「昌信當舖」之業務員，明知潘培林於94年10月28日
    15時30分許（起訴書誤載為「94年10月26日晚上7時許」）
    ，所持有販售之卡蒂亞女用手錶1支，係屬來路不明之贓物
    ，竟仍以8萬元之代價予以收購，隨即又以8萬5千元之代價
    轉售給知情之被告曾友生，因認被告甲○○亦涉有刑法第
    349條第2項之故買贓物罪嫌云云。
二、按犯罪事實應依證據認定之，無證據不得認定犯罪事實；又
    不能證明被告犯罪者，應諭知被告無罪之判決，刑事訴訟法
    第154條第2項、第301條第1項分別定有明文。又事實之認定
    ，應憑證據，如未能發現相當證據，或證據不足以證明，自
    不能以推測或擬制之方法，為裁判基礎。再者，認定不利於
    被告之事實，須依積極證據，苟積極證據不足為不利於被告
    事實認定時，即應為有利於被告之認定，更不必有何有利之
    證據；而所謂「積極證據足以為不利被告事實之認定」係指
    據為訴訟上證明之全盤證據資料，在客觀上已達於通常一般
    之人均不致於有所懷疑，而得確信被告確曾犯罪之程度，若
    未達到此一程度，而有合理懷疑之存在時，即無從為有罪之
    認定，最高法院40年台上字第86號、30 年上字第816號及70
    年台上字第4986號判例可資參照。另按故買贓物之罪，必須
    行為人確知所故買者係贓物，否則對是否為贓物無此認識，
    即無由成立犯罪。
三、本件公訴人認被告甲○○涉有故買贓物罪之犯行，無非係以
    被告甲○○已自承確有收購該卡蒂亞女用手錶1支之事實，
    核與被告曾友生、另案被告潘培林所指述之情節相符，並有
    扣案之卡蒂亞女用手錶1支，以及當票影本1張、台北市鐘錶
    商業同業公會95年2月27日北市鐘顯字第95007號函1份及查
    獲贓物照片2張為證據。訊據被告甲○○固供承有於上開時
    地收購該卡蒂亞女用手錶1支一事，惟堅決否認有何故買贓
    物之犯行，辯稱：伊係依照當鋪業之相關規定收購，並不知
    該支卡蒂亞女用手錶為他人失竊之贓物等語。
四、經查，被告甲○○於警詢時即已供稱：潘培林拿該支卡蒂亞
    女用手錶來典當之時，自稱係向台北之大盤商收購而來等語
    ，核與證人潘培林於警詢時指證：伊有告訴甲○○該手錶係
    向台北當鋪收購而來等語大致相符，如此則被告甲○○是否
    確知該手錶係他人失竊之贓物，已值懷疑；再者，被告甲○
    ○所指其係依規定收購該支流當之手錶，並有填製當票載明
    典當人潘培林之年籍資料，以及另將該筆收當紀錄登載於日
    報表上俾定期送當地派出所備查一節，除有卷附當票影本1
    張附卷可稽之外，並業據其提出昌信當鋪收當物品登記簿影
    本1份可資為憑，且證人即昌信當鋪負責人張佑龍於本院審
    理時亦具結證稱：甲○○係昌信當鋪業務員，負責收當以及
    買賣流當品之工作；甲○○知道有人拿名錶來典當，要向對
    方索取保證書，才能擔保來源正常，但如沒有保證書，只要
    有登記姓名，且可以判斷是真品，伊當鋪也會收等語，並進
    一步證實雖依規定不能將未流質之典當品賣出，但若客人已
    事先表示不回贖，其等有時亦會將該典當品直接賣出一事，
    顯見被告甲○○收購及賣出該支卡蒂亞女用手錶之行為，並
    未與昌信當鋪一般營業常規有不合之處，實難認其於主觀上
    對於該手錶係屬於來路不明之贓物一情有所認識；況且，證
    人張佑龍於本院審理時另證稱：本件被告甲○○所收購及轉
    賣該支卡蒂亞女用手錶之所得，係歸屬於昌信當鋪之收入等
    語，由此可知被告甲○○亦未自上開收購及轉賣手錶之交易
    過程中獲取個人私益，是其應無明知該手錶係來路不明之贓
    物，卻為取得不法私利而收購之動機存在。準此，則被告甲
    ○○上開所辯，尚非無據，堪值採信。至公訴檢察官雖主張
    被告甲○○收購該卡蒂亞女用手錶之價格，顯低於該手錶應
    有之市價，是以被告甲○○應有贓物之認識，惟查：本件係
    因被告甲○○不諳該卡蒂亞女用手錶市價為何，始聯繫被告
    曾友生至昌信當鋪進行鑑價及收購一情，既為被告曾友生於
    警詢時及偵查中所是認，核與被告甲○○所辯相同，如此則
    被告甲○○並未清楚知悉該支手錶之市價為何，自難以本件
    收購該支手錶之價值過低，即遽為被告甲○○不利之認定。
    綜上所述，公訴人所提出之上開證據，至多僅能證明被告甲
    ○○確有於起訴書所載之時地收購該流當之卡蒂亞女用手錶
    1 支之事實，惟對於被告甲○○是否對該手錶有贓物之認識
    ，並無從使本院獲致確切之心證，則揆諸上開之說明，被告
    甲○○之犯罪自屬不能證明，此部分應為無罪之諭知。
據上論斷，應依刑事訴訟法第299條第1項前段、第301條第1項，
刑法第2條第1項前段、第349條第2項、修正前刑法第41條第1項
前段、第74條第1款，罰金罰鍰提高標準條例第1條前段、修正前
罰金罰鍰提高標準條例第2條，現行法規所定貨幣單位折算新臺
幣條例第2條，判決如主文。
本案經檢察官孫源志到庭執行職務。
中    華    民    國     95  年     8    月    30      日
                           臺灣花蓮地方法院刑事第三庭
                                 審判長法  官  鄭培麗
                                       法  官  鄭光婷
                                       法  官  楊仲農


司法院資訊處製作；財團法人民間司法改革基金會備份。
